【裁判字號】    98,訴,3439
【裁判日期】    981223
【裁判案由】    殺人未遂
【裁判全文】
臺灣臺中地方法院刑事判決        98年度訴字第3439號
公  訴  人  臺灣臺中地方法院檢察署檢察官
被      告  甲○○
選任辯護人  熊賢祺律師
上列被告因殺人未遂案件，經檢察官提起公訴（九十八年度偵字
第二一八四六號），本院判決如下：
    主    文
甲○○傷害人之身體，處有期徒刑壹年貳月。緩刑年，並應依
如附件所示本院九十八年度司中調字第一三六二號調解程序筆錄
所示內容履行賠償義務，且應向執行檢察官指定之政府機關、政
府機構、行政法人、社區或其他符合公益目的之機構或團體，提
供貳佰小時之義務勞務，緩刑期間付保護管束。
扣案之西瓜刀壹把，沒收。
    犯罪事實
一、緣甲○○於民國九十八年九月九日凌晨四時許，在臺中縣大
    雅鄉○○路○段四八號之「麗笙小吃部」，因認與其共同飲
    酒聊天之鍾文欽之女丙○○對鍾文欽所稱：「四點多了，該
    去睡覺了。」等語，具有下逐客令之意，乃心生不滿，竟於
    酒後尚未達於精神障礙狀態下，基於傷害人身體之犯意，至
    其所使用而停放於「麗笙小吃部」外之車牌號碼二一五六－
    ＰＢ號自用小客車後車廂內拿出西瓜刀一把，旋返回「麗笙
    小吃部」，持西瓜刀朝丙○○之正面揮舞，丙○○見狀立即
    轉身閃躲，在閃躲中丙○○遭甲○○持該西瓜刀揮中背部一
    刀、左手肘及左手指一刀，丙○○因而不支倒地，受有左邊
    背部１５Ｘ４Ｘ３公分之深部切割傷和肌肉斷裂、左手肘４
    Ｘ２Ｘ０．３公分切割傷、右手指擦傷２Ｘ２公分、左肋骨
    第十根骨折、左手掌第四指處切割傷２Ｘ１公分等傷害。嗣
    丙○○報警後經送醫救治，警方並當場扣得甲○○所有之西
    瓜刀一把。
二、案經丙○○訴由臺中縣警察局豐原分局報請臺灣臺中地方法
    院檢察署檢察官偵查起訴。
    理    由
一、按犯罪之被害人，得為告訴，刑事訴訟法第二百三十二條定
    有明文。又告訴乃論之罪，告訴人祇須表示訴究之意思為已
    足，不以明示其所告訴者為何項罪名為必要，告訴人在偵查
    中已一再表示要告訴，雖未明示其所告訴之罪名，但依其所
    陳述之事實，仍無礙於告訴之效力，最高法院七十四年臺上
    字第一二八一號著有判例。準此，被害人丙○○於九十八年
    九月九日警詢及同年十月一日偵查時均指稱：要對甲○○提
    出殺人未遂告訴等語（見警卷第十頁、臺灣臺中地方法院檢
    察署九十八年度偵字第二一八四六號卷第二二頁），雖未指
    明傷害告訴，然殺人本即當然含有傷害人身體之故意，傷害
    係屬殺人之階段行為，況被害人丙○○於偵訊中對被告如何
    對伊傷害已指訴甚詳，依上開判例意旨，被害人丙○○對被
    告傷害之事實自已提出告訴，合先敘明。
二、證據能力部分：
(一)按被告以外之人於審判外之言詞或書面陳述，除法律有規定
    者外，不得作為證據，此觀刑事訴訟法第一百五十九條第一
    項得明。證人即被害人丙○○於警詢之證述，係被告甲○○
    以外之人於審判外之言詞陳述，經辯護人主張不得作為證據
    ，且核無得例外有證據能力之情形，依刑事訴訟法第一百五
    十九條第一項規定，上開證人於警詢之證述對被告而言，並
    無證據能力。
(二)另本案其他卷證所涵括之供述證據及非供述證據，經本院依
    法踐行調查證據程序，公訴人、被告及辯護人，均不爭執各
    該證據之證據能力，且亦查無依法應排除其證據能力之情形
    ，是後述所引用證據之證據能力皆無疑義。
三、認定犯罪事實所憑之證據及理由：
    訊據被告甲○○就其於前揭時、地，持西瓜刀揮中被害人丙
    ○○之背部、左手肘及左手指之事實固坦承不諱，惟堅詞否
    認有何殺人之故意，辯稱：其與丙○○並無仇恨，豈有殺她
    的意思？當時因酒後誤會丙○○，回車拿刀只是要嚇唬丙○
    ○而已，其是左右亂揮刀，並未攻擊固定部位，也非要殺害
    她，直到聽旁人說流血了，才知道已砍傷丙○○，其嚇到後
    就放下刀子等語。經查：
(一)被告確有於九十八年九月九日凌晨四時許，在上址「麗笙小
    吃部」，持西瓜刀一把，揮傷被害人丙○○之背部、左手肘
    及左手指，造成被害人受有左邊背部１５Ｘ４Ｘ３公分之深
    部切割傷和肌肉斷裂、左手肘４Ｘ２Ｘ０．３公分切割傷、
    右手指擦傷２Ｘ２公分、左肋骨第十根骨折、左手掌第四指
    處切割傷２Ｘ１公分之傷害等情，除有被告之自白外，復經
    被害人於偵訊、本院審理時及證人鍾文欽於警詢、偵查中證
    述綦詳，並有清泉醫院診斷證明書、病歷等資料、照片附卷
    足稽，及扣案之西瓜刀一把可資憑佐，堪先認定。
(二)按殺人未遂與傷害之區別，應以加害時有無殺意為斷，而殺
    意之有無，不以兇器種類及傷痕之多少為絕對標準，當以行
    為人於下手時有無決意取被害人之生命為準，至於被害人受
    傷處是否致命部位，及傷痕多寡、輕重為何等，亦僅得供審
    判者心證之參考，究不能據為殺人未遂與傷害之絕對標準，
    故不能僅因被害人受傷之位置係屬人體要害，即認定加害人
    自始即有殺害被害人之犯意。因而判斷行為人於行為當時，
    主觀上是否有殺人之故意，除應斟酌其使用之兇器種類、攻
    擊之部位、行為時之態度、表示外，尚應深入觀察行為人與
    被害人之關係、衝穾之起因、行為當時所受之刺激、下手力
    量之輕重，被害人受傷之情形及行為事後之態度等各項因素
    綜合予以研析，最高法院十八年上字第一三０九號判例、九
    十四年臺上字第六八五七號、八十九年臺上字第六九五八號
    、九十年臺上字第一八０八號裁判意旨可資參照。在本案中
    ：
  1.被告與被害人曾係「麗笙小吃部」之同事，彼此無任何糾紛
    、過節等情，業據其等陳明在卷，足見本案發生前，被告與
    被害人間並無怨隙仇恨，已難想像被告有何非致被害人於死
    之動機或原因。
  2.觀之證人鍾文欽於警詢、偵查時均證述：因為發生的太快，
    未看到甲○○持何兇器，沒有看到丙○○被砍等詞（見警卷
    第十四頁、上開偵卷第二二頁），另被害人於本院審理時具
    結證稱：伊不知道被告要砍伊哪裡，在伊父親要救伊期間，
    被告沒有再繼續砍伊，當時被告的刀已經掉到地上等語（見
    本院卷第七七頁、第七八頁反面）。又核諸於本案發生前，
    被告僅因誤解被害人有出言驅趕之意，而心生不快，激發被
    告不滿之情緒，亦據被告、被害人陳明在卷，則衡情被告應
    不致因此即萌生殺人之動機。再加以被害人及證人鍾文欽均
    未證稱有聽聞被告曾揚言要殺死被害人之言詞，足認被告並
    無置被害人於死地之意。另參以被害人所受傷勢屬切割傷，
    可知被告應僅係持刀揮舞，並非刻意握刀往被害人頭部、身
    體某特定部位猛力砍、刺，且在意識到劃傷被害人後，旋即
    停手並怔立原地，未有進一步持刀砍殺之動作，按諸情理，
    被告若真有殺害被害人之犯意，則以扣案所示之西瓜刀係鋼
    鐵製、厚實沈重，長約五三公分（見警卷第十二、三五、三
    六頁），被告正值壯年具強健體格，顯可輕易針對已因刀傷
    而躺臥在地之被害人頭、頸、胸、腹等重要部位，再次密集
    下手行兇，以達置被害人於死之目的，被害人豈有閃避之可
    能？但被告並未如此，實難認定被告係基於殺人之犯意而刺
    傷被害人。
  3.又被害人傷後雖曾住院治療，但經檢察官就被害人有無生命
    危險等嚴重之傷勢，函詢醫治之清泉醫院，則覆稱：無，患
    者目前恢復良好等語，亦有該院九十八年九月二十三日清泉
    字第九八０一三四號函在卷得佐，可知被害人尚非因足以致
    命之嚴重傷勢入院醫療。另被害人背部雖遭割開，然依卷附
    清泉醫院檢送之丙○○病歷、受傷照片顯示，足認伊背部所
    受刀勢係劃割傷，並非遭人握刀砍、刺，而受有深及骨頭甚
    或臟腑之傷害。
  4.本院經綜合審酌：被害人之診斷證明書、病歷資料、照片，
    被告與被害人間並無任何嫌隙，本件衝突當日，被告雖有飲
    用酒類但未達心神喪失、精神耗弱之狀態，且被告非持刀猛
    力朝被害人要害部位砍、刺，復未有進一步之傷害舉動，又
    未揚言要殺害被害人有關犯罪動機、行兇過程、案發情節、
    被害人所受傷勢等，堪認被告主觀上並無殺害被害人之犯意
    ，被告所辯，尚可採信。公訴人以被告手持西瓜刀，朝被害
    人之背部、左手肘及左手指等身體處砍殺，即遽認被告上開
    辯解委不可採，尚有未合。
  5.基上所陳，公訴人所舉之證據尚不足以證明被告在主觀上確
    有殺害被害人之犯意，此外，本院復查無其他證據足資證明
    被告確有公訴人所指之殺人未遂犯行，既無積極證據足認被
    告有何殺人未遂行為，應認被告所為，僅係犯刑法第二百七
    十七條第一項之普通傷害罪，公訴人認被告犯同法第二百七
    十一條第二項、第一項之殺人未遂罪，容有誤會。
(三)再被告行為前固曾飲用酒類，但參以被告於警、偵及本院審
    理時，就本案事發經過及犯罪動機，大體均能供陳一致，則
    被告於案發前縱確有飲酒，致其案發時處於情緒亢奮激動狀
    態，惟尚不至於犯案時不知砍傷他人為違法行為，亦不因而
    減損其控制自己行為或不行為之能力；衡之卷存證據，被告
    為本案犯行時之各項行為表現，並未明顯受其行為前飲用酒
    類之影響，故被告犯案時，顯無因精神障礙或其他心智缺陷
    不能辨識其行為違法或欠缺依其辨識而行為之能力，或依其
    辨識而行為之能力顯著減低之情形，自不得資為免責或減輕
    其刑之藉口。
(四)綜上，本案事證明確，被告傷害犯行，洵堪認定，應依法論
    科。
四、論罪科刑部分：
(一)核被告於上開時、地砍傷被害人丙○○之行為，係犯刑法第
    二百七十七條第一項之普通傷害罪。檢察官起訴認被告係犯
    刑法第二百七十一條第二項、第一項之殺人未遂罪容有未洽
    ，惟本案基本事實同一，爰依法變更起訴法條如前述。
(二)被告先後揮砍被害人二刀，係於密切接近之時間及同地實施
    ，侵害同一之法益，各行為應不具獨立性，且係出於同一傷
    害之目的，依一般社會觀念，應視為數個舉動之接續施行，
    合為包括之一行為予以評價，屬接續犯。
(三)爰審酌被告僅因細故即持刀傷害被害人之犯罪動機，暨其犯
    罪目的、手段、所生危害，惟兼衡被告已與被害人達成和解
    ，有本院調解程序筆錄附卷得參，且犯後坦承犯行等一切情
    狀，量處如主文所示之刑，以資懲儆。
(四)又查被告前未曾因故意犯罪而受有期徒刑以上刑之宣告，此
    有臺灣高等法院被告前案紀錄表在卷可按，其因一時失慮致
    罹刑章，經此偵審程序及刑之宣告，當知所警惕，信無再犯
    之虞，又能以負責任之態度，與被害人和解，本院認所宣告
    之刑，以暫不執行為適當，併諭知緩刑三年。再緩刑宣告，
    得斟酌情形，命犯罪行為人向被害人支付相當數額之財產或
    非財產上之損害賠償，且應附記於判決書內，刑法第七十四
    條第二項第三款、第三項定有明文。本院斟酌被害人權益，
    並給予被告自新機會，為確保被告於緩刑期間，能按其於本
    院調解時所承諾之賠償金額及付款方式履行，以確實收緩刑
    之功效，認於被告緩刑期間，課予如附件所示調解程序筆錄
    內容履行之負擔，應屬適當，爰併命被告應依附件即本院九
    十八年度司中調字第一三六二號調解程序筆錄所示內容履行
    賠償義務；另為使被告深切反省，按九十八年九月一日施行
    之刑法第七十四條第二項第五款規定（依最高法院九十五年
    刑事庭第八次會議決議，關於緩刑之諭知，應逕以判決時之
    規定處斷），諭知被告應向執行檢察官指定之政府機關、政
    府機構、行政法人、社區或其他符合公益目的之機構或團體
    ，提供二百小時之義務勞務，並依刑法第九十三條第一項第
    二款諭知緩刑期間付保護管束，以啟自新，兼觀後效。倘被
    告未遵循本院諭知之緩刑期間負擔而情節重大者，依刑法第
    七十五條之一第一項第四款規定，得撤銷其緩刑宣告，併此
    敘明。
(五)扣案之西瓜刀一把，乃被告所有供本案犯罪使用之物，業據
    被告於審理時陳明在卷，應依刑法第三十八條第一項第二款
    宣告沒收之。
據上論斷，應依刑事訴訟法第二百九十九條第一項前段、第三百
條，第二百七十七條第一項、第七十四條第一項第一款、第二項
第三款、第五款、第九十三條第一項第二款、第三十八條第一項
第二款，刑法施行法第一條之一，判決如主文。
本案經檢察官乙○○到庭執行職務。
中    華    民    國    98    年    12    月    23    日
                  刑事第十庭    審判長法  官  施慶鴻
                                      法  官  莊秋燕
                                      法  官  周莉菁
以上正本證明與原本無異。
如不服本判決應於收受送達後10日內向本院提出上訴書狀，並應
敘述具體理由；其未敘述上訴理由者，應於上訴期間屆滿後20日
內向本院補提理由書（均須按他造當事人之人數附繕本）「切勿
逕送上級法院」。
告訴人或被害人對於判決如有不服具備理由請求檢察官上訴者，
其上訴期間之計算係以檢察官收受判決正本之日期為準。
                                      書記官  吳彩華
中    華    民    國    98    年    12    月    23    日
附錄本判決論罪科刑法條：
刑法第277條第1項：
傷害人之身體或健康者，處三年以下有期徒刑，拘役或一千元以
下罰金。


司法院資訊處製作；財團法人民間司法改革基金會備份。
